【裁判字號】    97,聲,27
【裁判日期】    970428
【裁判案由】    返還擔保金
【裁判全文】
臺灣高等法院臺中分院民事裁定            97年度聲字第27號
聲  請  人  瑩圃電腦股份有限公司
法定代理人  甲○○
相  對  人  慈一企業股份有限公司
法定代理人  乙○○
上列聲請人與相對人間聲請返還擔保金事件，本院裁定如下：
    主  文
臺灣彰化地方法院八十七年存字第八五六號提存事件聲請人所提
存之擔保金新台幣壹佰萬元准予發還。
聲請程序費用由相對人負擔。
    理  由
一、本件聲請意旨略以：聲請人與相對人間通行權事件，前經本
    院87年度聲字第9號裁定提供擔保新台幣（下同）1百萬元，
    對相對人之土地為假處分，現本案訴訟業經本院93年度上更
    (三)字第19號判決確定，且聲請人已撤回假處分強制執行。再
    經聲請人於97年1月14日以臺北郵局第597號存證信函，定20
    日之期間催告相對人就其假處分之執行所受損害，對聲請人
    行使權利，相對人收受該存證信函後逾期未行使權利，爰依
    民事訴訟法第104條第1項第3款（聲請人誤為第2款）之規定
    聲請發還擔保金云云。
二、按訴訟終結後，供擔保人證明已定二十日以上之期間，催告
    受擔保利益人行使權利而未行使者，法院應依供擔保人之聲
    請，以裁定命返還其提存物，民事訴訟法第104條第1項第 3
    款定有明文。另依同法第 106條，前開規定於其他依法令供
    訴訟上之擔保者準用之。又假處分所供之擔保，係為擔保受
    擔保利益人因不當假處分所受損害而設。倘執行法院已依假
    處分裁定債權人之聲請實施假處分執行，債權人並已就假處
    分所保全之請求提起本案訴訟，則在該本案訴訟終結前，受
    擔保利益人是否受有損害，尚未確定，在假處分裁定撤銷及
    假處分執行撤回前，受擔保利益人仍有可能繼續發生損害，
    其損害額亦尚未能確定，自不能強令受擔保利益人行使其權
    利。故在假處分債權人已聲請假處分執行，並已提起本案訴
    訟之情形下，債權人依民事訴訟法第106條準用第104條第 1
    項第 3款規定，聲請裁定返還提存物時，必待本案訴訟已終
    結，並已撤銷假處分裁定及撤回假處分執行，始得謂與該條
    款所定之「訴訟終結」相當（參照最高法院95年度台抗字第
    318號裁定）。又民事訴訟法第104條乃有關訴訟費用擔保物
    返還之規定，其第1項第3款所謂訴訟終結，當係指訴訟費用
    所屬本案訴訟之終結，至於保全程序之擔保，依同法第 106
    條準用前開規定，所謂訴訟終結，即應包括保全程序之終結
    ，而保全程序始於保全裁定之取得，迄於保全執行之執行，
    是保全程序之終結，即為保全裁定之撤銷及其執行程序之撤
    回。
三、本件聲請人係聲請返還台灣彰化地方法院87年度存字第 856
    號所提存之擔保金1百萬元，而該提存係依據本院 87年度聲
    字第9號裁定，於聲請人提供擔保1百萬元，得對相對人所有
    坐落彰化縣秀水鄉○○段第363之 41地號土地，不得為營造
    、改建建築物、置放不易移動之設施、延長租賃契約、再出
    租或其他變更現狀致阻礙聲請人拆除土地上現有建築物及通
    行上述土地之行為。聲請人主張通行權事件之本案訴訟業經
    本院93年度上更（三）字第19號判決聲請人敗訴確定，聲請
    人依民事訴訟法第106條準用第104條第1項第3款之規定聲請
    返還擔保金，自必須撤銷假處分裁定及撤回假處分執行，始
    得謂「訴訟終結」。本院87年度聲字第 9號假處分裁定，聲
    請人係於96年10月31日聲請，經本院於96年11月 6日以96年
    度全字第 4號裁定撤銷，台灣彰化地方法院87年度執全字第
    588號假處分執行，聲請人係於 96年10月29日聲請，經台灣
    彰化地方法院於96年11月12日塗銷查封登記，聲請人再以97
    年1月14日臺北郵局第597號存證信函，定20日之期間催告相
    對人就其假處分之執行所受損害，對聲請人行使權利，相對
    人於97年 1月21日收受該存證信函，並未於期限內行使權利
    ，有本院87年度聲字第 9號裁定、臺灣彰化地方法院87年度
    存字第856號提存書、本院96年度全字第4號裁定、臺灣彰化
    地方法院囑託塗銷查封登記函、存證信函及回執、未行使權
    利之電話查詢紀錄表在卷可稽，堪認聲請人之主張為真實，
    則揆諸首揭規定，聲請人聲請返還擔保金，於法即無不合，
    應予准許。
四、依民事訴訟法第95條、第78條裁定如主文。
中    華    民    國    97    年    4     月    28    日
                  民事第四庭    審判長法  官  黃斐君
                                      法  官  黃永祥
                                      法  官  陳蘇宗
以上正本係照原本作成。
相對人得抗告。
如不服本裁定應於裁定送達後10日內向本院提出抗告理由狀（須
按他造人數附具繕本），並繳納抗告裁判費新台幣1,000元。
                                      書記官  林振甫
中    華    民    國    97    年    4     月    29    日
                                                      Ａ


司法院資訊處製作；財團法人民間司法改革基金會備份。
